【裁判字號】    98,訴,750
【裁判日期】    980626
【裁判案由】    損害賠償
【裁判全文】
臺灣桃園地方法院民事判決               98年度訴字第750號
原      告  乙○○
被      告  甲○○
上列當事人間請求損害賠償事件，原告就本院97年度壢簡字第30
07號妨害婚姻及家庭案件提起附帶民事訴訟（97年度壢簡附民字
第91號），經本院刑事庭裁定移送前來，本院於民國98年6 月12
日言詞辯論終結，判決如下：
    主  文
被告應給付原告新臺幣陸拾萬元，及自民國九十八年三月十七日
起至清償日止，按年息百分之五計算之利息。
原告其餘之訴駁回。
訴訟費用由被告負擔五分之三，餘由原告負擔。
本判決原告勝訴部分，於原告以新臺幣貳拾萬元為被告供擔保後
，得假執行。
原告其餘假執行之聲請駁回。
    事實及理由
一、原告起訴主張：
    (一)被告明知原告配偶黃志明與原告仍於婚姻狀態存續中，竟
      於民國93年11月起至96年3 月間，在台灣地區不詳處所，
      與原告配偶黃志明通姦多次，被告並於94年8 月23日產下
      被告與黃志明之女。嗣於96年8 月28日，經中國時報刊載
      被告與黃志明交往經過之報導，原告始知悉被告妨害原告
      家庭之實情。
    (二)按因故意或過失，不法侵害他人之權利者，負損害賠償責
      任。故意以背於善良風俗之方法，加損害於他人者亦同，
      按民法第184 條第1 項前段規定之侵權行為係指違法以及
      不當加損害於他人之行為而言，至於侵害係何權利，要非
      所問。而所謂違法以及不當，不僅限於侵害法律明定之權
      利，即違反保護個人法益之法規，或廣泛悖反規律社會生
      活之根本原理的公序良俗者，亦同。通姦之足以破壞夫妻
      間之共同生活而非法之所許，此從公序良俗之觀點可得斷
      言，不問所侵害係何權利，對於配偶之他方應構成共同侵
      權行為。最高法院55年台上字第2053號判例參照。又不法
      侵害他人之人格全，被害人受有非財產上損害，請求加害
      人賠償相當金額之撫慰金時，法院對於撫慰金之量定，應
      斟酌實際加害情形、所造成之影響、被害人所受精神上痛
      苦之程度、雙方之身分、地位、經濟狀況及其他各種情形
      ，以核定相當之數額，此有最高法院47年台上字第1221號
      、51年台上字第223 號及76台上字第1908號判例意旨參照
      。而身份法益與人格法益同屬非財產法益，上開最高法院
      有關人格法益受侵害而酌定慰撫金之標準，自得為本件衡
      量因身份法益受侵害所生損害賠償金額之參考。
    (三)本件被告與原告配偶黃志明之相姦行為，已嚴重破壞原告
      之家庭及婚姻生活而非法之所許，令原告精神上感受莫大
      痛苦、身心俱疲，被告之行為已干擾活妨害他人夫妻維持
      婚姻共同生活圓滿、安全及幸福之權利，故原告援引上開
      ，請求被告賠償非財產上損害之慰撫金新臺幣（下同）10
      0 萬元，應屬有據。
    (四)綜上，爰依侵權行為法律關係提起本件訴訟，並聲明：
      1.被告應給付原告100 萬元，及自96年8 月28日起至清償
        日止，按年息百分之5 計算之利息。
      2.原告願供擔保，請准宣告假執行。
二、被告辯稱：
    原告讓被告作人頭，俟其無利用價值時再對被告提起訴訟，
    且被告背負多項罪名，一直開庭，根本讓伊無法工作，且原
    告之配偶黃志明，對於其與被告所生之小孩不負扶養責任，
    是原告之請求為無理由，並聲明：原告之訴駁回。
三、本院之判斷：
    (一)經查，被告自93年11月間某日起至96年3 月12日止，在臺
      灣地區不詳處所，與原告之配偶黃志明相姦多次，被告並
      於94年8 月23日，產下其與黃志明之女1 名之事實，為兩
      造均不爭執，而被告所犯妨害婚姻與家庭案件，經本院以
      97年度壢簡字第3007號判決判處有期徒刑6 月，減為有期
      徒刑3 月，如易科罰金，以1 千元折算1 日，嗣被告提起
      上訴，惟於本院98年度簡上字第328 號刑事案件審理期間
      ，旋又撤回上訴而告確定等情，亦經本院依職權調閱本院
      98年度簡上字第328 號刑事卷宗查閱無訛，是此部分之事
      實堪以認定。
    (二)再查：
      1.按因故意或過失，不法侵害他人之權利者，負損害賠償
        責任；故意以背於善良風俗之方法，加損害於他人者亦
        同；不法侵害他人之身體、健康、名譽、自由、信用、
        隱私、貞操，或不法侵害其他人格法益而情節重大者，
        被害人雖非財產上之損害，亦得請求賠償相當之金額；
        前2 項規定，於不法侵害他人基於父、母、子、女或配
        偶關係之身分法益而情節重大者，準用之；民法第184
        條第1 項、第195 條第1 項前段、第3 項分別定有明文
        。
      2.再按民法第184 條第1 項前段規定，以權利之侵害為侵
        權行為要件之一，故有謂非侵害既存法律體系所明認之
        權利，不構成侵權行為。惟同法條後段規定，故意以背
        於善良風俗之方法加害於他人者，亦同。則侵權行為係
        指違法以及不當加損害於他人之行為而言，至於侵害係
        何權利，要非所問。而所謂違法以及不當，不僅限於侵
        害法律明定之權利，即違反保護個人法益之法規，或廣
        泛悖反規律社會生活之根本原理的公序良俗者，亦同。
        通姦之足以破壞夫妻間之共同生活而非法之所許，此從
        公序良俗之觀點可得斷言，不問所侵害係何權利，對於
        配偶之他方應構成共同侵權行為。婚姻係以夫妻之共同
        生活為其目的，配偶應互相協力保持其共同生活之圓滿
        安全及幸福，而夫妻互守誠實，係為確保其共同生活之
        圓滿安全及幸福之必要條件，故應解為配偶因婚姻契約
        而互負誠實之義務，配偶之一方行為不誠實，破壞共同
        生活之圓滿安全及幸福者，即為違反因婚姻契約之義務
        而侵害他方之權利，最高法院55年台上字第2053號判例
        意旨可資參照。從而，婚姻與家庭為社會形成與發展之
        基礎，受憲法制度性保障。婚姻制度植基於人格自由，
        具有維護人倫秩序、男女平等、養育子女等社會性功能
        ，又性行為自由與個人之人格有不可分離之關係，固得
        自主決定是否及與何人發生性行為，惟依憲法第22條規
        定，須於不妨害社會秩序公共利益之前提下，始受保障
        。是性行為之自由，自應受婚姻與家庭制度之制約。
      3.揆諸上開說明，原告之配偶黃志明與被告間之通、相姦
        行為，既已違反婚姻契約之義務而侵害原告之權利，並
        係故意以背於善良風俗之方法，破壞原告婚姻生活之圓
        滿安全及幸褔，不法侵害原告基於配偶關係所享有之身
        分法益而情節重大，使原告精神上受有相當之痛苦，揆
        諸上開規定及判例，原告自得請求被告賠償相當金額之
        慰撫金。
    (三)末查，兩造現均無工作收入，原告為二專畢業，為明嘉股
      份有限公司之監察人，有卷附該公司之變更登記表為證（
      見臺灣桃園地方法院檢察署97年度偵字第21568 號偵查卷
      第11頁、第12頁），被告為高職畢業等情，業據兩造供述
      在卷；此外，本件被告與原告之配偶黃志明之通、相姦行
      為，業經媒體披露於新聞紙，有原告提出剪報1 紙為證（
      見97年度壢簡附民字第91號刑事卷第6 頁），原告主張其
      受有精神上極大之痛苦，堪以採信，是本院審酌兩造上開
      身分、地位、教育程度、經濟能力等一切情狀，認原告所
      請求之精神慰撫金100 萬元尚屬過高，其精神慰撫金以60
      萬元為適當，逾此部分之請求則屬無理由。
    (四)從而，原告依侵權行為之法律關係，請求被告給付60萬元
      ，為有理由，應予准許，逾此部分之請求，即屬無據，應
      予駁回。末按，給付無確定期限者，債務人於債權人得請
      求給付時，經其催告而未為給付，自受催告時起，負遲延
      責任。其經債權人起訴，或依督促程序送達支付命令，或
      為其他相類之行為者，與催告有同一之效力。前項催告定
      有期限者，債務人自期限屆滿時起負遲延責任；遲延之債
      務，以支付金錢為標的者，債權人得請求依法定利率計算
      之遲延利息；應付利息之債務，其利率未經約定，亦無法
      律可據者，週年利率為百分之五，民法第229 條第2 項、
      第3 項、第233 條第1 項前段、第203 條分別定有明文。
      經查，本件原告雖請求被告應自96年8 月28日起至清償日
      止，按年息百分之5 計算之利息，惟原告並無舉證證明被
      告應自96年8 月28日負遲延責任之依據，揆諸上開說明，
      被告應自原告起訴後，起訴狀繕本送達之翌日（即98年3
      月17日）起，始負其遲延責任。是原告請求被告自98年3
      月17日起至清償日止，按年息百分之5 計算之利息，即屬
      有理，逾此部分之請求，則屬無據，應予駁回。又原告陳
      明願供擔保，聲請宣告假執行部分，就其勝訴部分，核無
      不合，爰酌定相當之擔保金額准許之；至原告敗訴部分，
      其假執行之聲請已失所附麗，應予駁回。
四、本件事證已臻明確，被告上開辯解，核與其應負之損害賠償
    責任無涉，爰不另一一論述，附此敘明。
據上論結，本件原告之訴一部有理由、一部無理由，依民事訴訟
法第79條、第390 條第2 項，判決如主文。
中    華    民    國    98    年    6     月    26    日
                  民事第三庭    法  官  陳心婷
以上正本係照原本作成
如對本判決上訴，須於判決送達後20日內向本院提出上訴狀
中    華    民    國    98    年    6     月    26    日
                                書記官  林君燕


司法院資訊處製作；財團法人民間司法改革基金會備份。
